臺灣新北地方法院民事判決
111年度訴字第606號
原      告  蔡思姮  
被      告  楊承諺  

上列被告因詐欺案件，經原告提起侵權行為損害賠償之附帶民事
訴訟（110年度審附民字第1013號），經本院於民國111年5月11
日言詞辯論終結，判決如下：
    主  文
一、被告應給付原告新臺幣（下同）29萬元，及自民國110年11
    月18日起至清償日止，按年息5%計算之利息。
二、原告其餘之訴駁回。
三、訴訟費用由被告負擔25%，餘由原告負擔。
四、本判決原告勝訴部分得假執行。
五、原告其餘假執行之聲請駁回。
    事實及理由
壹、程序事項：
    被告未於言詞辯論期日到場，核無民事訴訟法第386條所列
    各款情形，爰依原告之聲請，由其一造辯論而為判決。
貳、實體事項：
一、原告主張：原告遭詐騙集團詐騙雖僅匯款29萬元至被告帳戶
    名下，惟被告為詐騙集團之一員，即共同侵權行為人，依法
    對於原告全部被騙金額115萬3,000元，應負連帶賠償之責。
    爰依民法侵權行為損害賠償之法律關係提起本件訴訟等語，
    並聲明：㈠被告應給付原告115萬3,000元及自刑事附帶民事
    起訴狀繕本送達翌日起至清償日止，按週年利率5%計算之利
    息。㈡願供擔保，請准宣告假執行。
二、被告未於言詞辯論期日到場，亦未提出書狀作任何聲明或陳
    述。
三、本院之判斷：   
㈠、原告主張其因詐欺集團成員於109 年10月30日，以通訊軟體I
    nstagram暱稱「wuyy1188」與其聯繫，佯稱可透過DIEM平台
    投資加密貨幣賺錢等語，致其陷於錯誤，於109 年12月8日1
    3時27分許，在新北市○○區○○路0段000號板橋文化路郵局臨
    櫃匯款29萬元至被告開設於永豐商業銀行帳戶，旋遭詐欺集
    團成員提領殆盡等情，業據原告提出自動化通路交易歷史資
    料為證（本院卷第47頁），且上情經新北地方檢察署檢察官
    對被告起訴涉幫助犯詐欺取財罪罪嫌，復經本院刑事庭以11
    0年度審易字第1705號判決被告犯幫助詐欺取財罪，判處有
    期徒刑6月，並告確定等情，有本院110年度審易字第1705號
    判決在卷可稽（本院卷第11至18頁），並經本院依職權調取
    前開刑事案件全卷卷宗電子檔核閱無誤，而被告迄未提出書
    狀或到場對此部分為爭執，自堪信為真實。
㈡、按因故意或過失，不法侵害他人之權利者，負損害賠償責任 
    ；數人共同不法侵害他人之權利者，連帶負損害賠償責任。
     造意人及幫助人，視為共同行為人，民法第184條第1項前
    段、第185條第1項前段、第2項分別定有明文。又按共同侵
    權行為之成立，必共同行為人均已具備侵權行為之要件，且
    以各行為人故意或過失不法之行為，均係所生損害之共同原
    因（即所謂行為關連共同）始克成立。而同法第185條第2項
    所稱幫助人，係指於他人為侵權行為之際，幫助該他人使其
    易於遂行侵權行為者，幫助人對於幫助之行為須有故意或過
    失，且被害人所受之損害與幫助行為亦具有相當因果關係，
    始可視為共同行為人而須與行為人連帶負損害賠償責任（最
    高法院110年度台上字第204號判決意旨參照）。是被害人受
    詐騙後，依該詐欺集團成員指示將款項分次匯款至各帳戶後
    ，即由集團掌控該等款項之流動，該集團刻意利用不同帳戶
    詐取款項，及指示多名車手分別提領款項，層層轉手交付上
    游詐騙集團成員，其目的在於將詐騙被害人所取得贓款，透
    過分層化而得以切斷詐騙所得金流之去向，是各帳戶提供者
    通常僅就其提供予詐騙集團使用之帳戶，有所認知係與詐欺
    集團共同對被害人遂行詐欺犯行，而僅就該贓款範圍之詐欺
    行為，具有意思聯絡及行為共同關連，連帶負損害賠償責任
    。
㈢、經查，被告以幫助詐欺取財之幫助犯意，將其所有之永豐商
    業銀行帳戶之存摺、提款卡及密碼交付詐欺集團成員，供作
    詐取原告財物之用，致原告受詐騙並陷於錯誤，而匯款29萬
    元至被告交付予詐騙集團之永豐銀行帳戶內，堪認被告確有
    幫助該詐欺集團詐取原告財物之侵權行為事實，且被告之行
    為與原告因被詐欺所受損害之間亦有相當因果關係。準此，
    原告依共同侵權行為之法律關係，請求被告賠償原告損失29
    萬元，於法自屬有據。至於原告雖主張其因遭詐騙集團詐騙
    而另匯入不明人士台北富邦銀行帳戶2萬元、訴外人羅晉凱
    第一銀行內灣分行帳戶10萬元、不明人士中國信託銀行帳戶
    14萬3,000元、訴外人陳一豪臺灣土地銀行號帳戶60萬元，
    共計86萬3,000元等情，並提出匯款單據為證（本院卷第43
    至45頁、第49頁），被告就原告上開受詐欺集團詐欺所匯付
    款項，亦應負共同侵權行為人之連帶損害賠償責任等情。然
    查，原告迄未提出證據證明被告有參與其匯款至上開帳戶之
    詐欺行為或有提供上開帳戶予詐欺集團使用、或有何參與此
    部分之詐欺行為，則原告因受詐欺集團詐欺而匯款至上開帳
    戶所受之損害，核與被告提供永豐商業銀行帳戶行為間，難
    認有相當因果關係，自無須與詐騙集團負共同侵權行為之責
    任。從而，原告主張被告應賠償其因詐欺而匯款至上開帳戶
    內所受之損害等情，即屬無據，不足憑採。
㈣、末按給付無確定期限者，債務人於債權人得請求給付時，經
    其催告而未為給付，自受催告時起，負遲延責任，其經債權
    人起訴而送達訴狀，與催告有同一之效力；遲延之債務，以
    支付金錢為標的者，債權人得請求依法定利率計算之遲延利
    息；應付利息之債務，其利率未經約定，亦無法律可據者，
    週年利率為5%，民法第229條第2項、第233條第1項前段、第
    203條分別定有明文。經查，本件原告請求被告賠償損害，
    係以支付金錢為標的，無確定期限，又未約定利率，則其請
    求自被告收受刑事附帶民事起訴狀繕本送達翌日即110年11
    月18日起（詳本院110年審附民字第1013號卷第5頁），至清
    償日止，按年息5%計算之遲延利息，於法有據，應予准許。
四、結論，原告依民法共同侵權行為之法律關係，請求被告給付
    原告29萬元，及自110年11月18日起至清償日止，按年息5%
    計算之利息，為有理由，應予准許。逾此範圍之請求，為無
    理由，應予駁回。　　
五、本判決所命被告給付之金額未逾50萬元，依民事訴訟法第38
    9條第1項第5款規定，應依職權宣告假執行。又原告雖陳明
    願供擔保，聲請宣告假執行，經核其勝訴部分，應係促使本
    院職權之發動；至其敗訴部分之假執行聲請，因該部分訴之
    駁回而失所依據，應併予駁回，附此敘明。
六、本件事實、證據已經足夠明確，原告所提出的攻擊或防禦方
    法及所用的證據，經過本院斟酌後，認為都不足以影響到本
    判決的結果，因此就不再逐項列出，併此說明。
七、據上論結：本件原告之訴為一部有理由、一部無理由，因此
    判決如主文。
中　　華　　民　　國　　111 　年　　5 　　月　　30　　日
                  民事第七庭    法　官　王婉如
以上正本係照原本作成。
如對本判決上訴，須於判決送達後20日內向本院提出上訴狀。如
委任律師提起上訴者，應一併繳納上訴審裁判費。
中　　華　　民　　國　　111 　年　　5 　　月　　30　　日
                                書記官  鄔琬誼